臺灣高等法院民事判決
110年度上易字第1024號
上  訴  人  林碧員  
訴訟代理人  邱政義律師
被  上訴人  大新店駕駛訓練班有限公司

兼  法  定
代  理  人  黃子瑜  

共      同
訴訟代理人  張世和律師
            馬廷瑜律師
上列當事人間請求損害賠償事件，上訴人對於中華民國110年8月
27日臺灣臺北地方法院109年度訴字第7104號第一審判決提起上
訴，並為訴之追加，本院於111年3月30日言詞辯論終結，判決如
下：
    主      文
上訴及追加之訴均駁回。
第二審（含追加之訴部分）訴訟費用由上訴人負擔。
    事實及理由
按第二審訴之變更或追加，非經他造同意不得為之，但請求之
  基礎事實同一者，不在此限，民事訴訟法第446條第1項、第25
  5條第1項第2款定有明文。上訴人於原審依民法第184條第1項
  前段（故意侵權行為）、第185條及第28條規定，求判命被上
  訴人大新店駕駛訓練班有限公司（下稱大新店駕訓班）、黃子
  瑜（下逕稱其名，與大新店駕訓班合稱被上訴人）與原審共同
  被告劉邦瓊（下逕稱其名）連帶給付新臺幣（下同）155萬5,0
  00元及法定遲延利息，嗣於本院追加依民法第184條第1項前段
  （過失侵權行為）、後段、第2項規定為請求權基礎（見本院
  卷第115頁），雖被上訴人不同意上訴人之追加，然上訴人所
  請求之基礎事實既均為黃子瑜提供大新店駕訓班台中銀行第00
  0000000000帳號、提款卡及密碼（下合稱系爭帳戶）予劉邦瓊
  使用為由，認屬同一，揆諸首揭民事訴訟法之規定，應予准許
  ，合先敘明。 
上訴人主張：伊於民國108年間因劉邦瓊刊登徵女友廣告而與其
  認識。劉邦瓊謊稱要與伊發展男女朋友關係，復又詐騙伊購買
  中古車並投資大新店駕訓班，致伊陷於錯誤，陸續匯款至劉邦
  瓊指定如原判決附表1（下稱附表1）所示帳戶，共155萬5,000
  元，詎劉邦瓊從未交付投資紅利，亦未歸還本金，後因劉邦瓊
  被羈押，伊始知悉受騙。而黃子瑜將系爭帳戶交付劉邦瓊使用
  ，使劉邦瓊得以使用系爭帳戶詐騙伊，不法侵害伊財產權，與
  劉邦瓊乃共同侵權行為人。又黃子瑜為大新店駕訓班之法定代
  理人，大新店駕訓班亦應與黃子瑜負連帶賠償責任。縱認黃子
  瑜無故意，然黃子瑜於107年間明知大新店駕訓班資金缺口過
  大，能預見劉邦瓊繼續利用系爭帳戶，將使更多人受金錢損害
  ，卻仍允許劉邦瓊使用系爭帳戶，顯有重大過失，而不法侵害
  伊財產權。再者，黃子瑜提供系爭帳戶供劉邦瓊使用之行為，
  幫助劉邦瓊實現詐欺、洗錢犯罪，違反保護他人之法律即刑法
  第30條第1項、第339條第1項、洗錢防制法第14條第1項，亦應
  對伊負損害賠償責任。且因黃子瑜為大新店駕訓班之法定代理
  人，大新店駕訓班亦應與黃子瑜負連帶賠償責任。爰依民法第
  184條第1項前段、後段、第2項、第185條第1項、第2項及第28
  條、公司法第23條之規定，請求被上訴人應連帶給付上訴人14
  0萬元，及自109年10月27日起算之法定遲延利息。原審就上開
  部分為上訴人敗訴之判決，上訴人不服，提起上訴，並為訴之
  追加。上訴聲明：㈠原判決駁回上訴人下開第㈡項之訴廢棄。㈡
  上開廢棄部分，被上訴人應連帶付上訴人140萬元，及自109年
  10月27日起至清償日止，按年息5%計算之利息（上訴人原審聲
  明逾上開請求範圍部分，業經原審駁回上訴人之訴，及原審判
  命劉邦瓊給付上訴人140萬元本息部分，均未據聲明不服，非
  本院審理範圍，不贅）。
被上訴人則以：伊就劉邦瓊要求上訴人將款項匯至系爭帳戶一
  事毫不知情，亦未與劉邦瓊共同對上訴人施以詐術，抑或幫助
  劉邦瓊詐騙上訴人。伊交付系爭帳戶予劉邦瓊使用，並不構成
  重大過失、違背善良風俗，及違反保護他人之法律，而成立侵
  權責任之餘地等語，資為抗辯。並答辯聲明：上訴駁回。　
上訴人主張伊依劉邦瓊指定，於附表1所示時間，分別匯入附表
  1所示金額，至附表1所示帳戶，共155萬5,000元，為被上訴人
  所不爭執，並有匯款申請書、交易明細在卷可稽（見原審卷㈠
  第17至55頁），自堪信為真實。
上訴人依民法第184條第1項前段、後段、第2項、第185條第1項
  、第2項及第28條、公司法第23條之規定，請求被上訴人應連
  帶給付上訴人140萬元，則為被上訴人所否認，並以前開情詞
  置辯。茲分述如下：　
  ㈠上訴人不得依民法第184條第1項前段、第185條、第28條，及
    公司法第23條規定，請求被上訴人負連帶賠償責任：
　⒈按因故意或過失，不法侵害他人之權利者，負損害賠償責任
    ，民法第184條第1項前段固有明文。惟依民法第184條第1項
    前段規定，侵權行為之成立，須行為人因故意過失不法侵害
    他人權利，亦即行為人須具備歸責性、違法性，並不法行為
    與損害間有因果關係，始能成立，且主張侵權行為損害賠償
    請求權之人，對於侵權行為之成立要件應負舉證責任。
　⒉上訴人主張劉邦瓊對其施以詐術，致其財產權受有損害，固
    提出其與劉邦瓊對話紀錄為憑。然觀諸上訴人與劉邦瓊於10
    8年3月7日之對話內容，劉邦瓊向上訴人表示要上訴人出資
    金匯款28萬元購買車子，並表示：「你（指上訴人）下個月
    繳的時候(台語)就用費用遺餘的部份去繳了啦，我看你每個
    月抓差不多5萬塊到10萬塊起，…一個月差不多兩次，剛開始
    不要…害妳會緊張。…我說會信賴就開始給，夠了，我會做給
    你。你做給我，再來就是我做給你…」、「我跟你說啦我目
    標為期十個月到一年…你慢慢…當你有財力、穩定的收入以後
    你的思想就會改變，慢慢來。我自己說我是不想讓你做這麼
    累(台語)」、「…郵局都會問你、怕你被騙，但是他匯的是
    公司不是個人，外面的什麼詐騙集團、假人頭帳戶那些，我
    是公司，大新店公司，所以我為什麼叫你保留單據，你知道
    意思齁(台語)。你不用擔心，這樣就好，剩下來就是你做給
    我，就是我做給你(台語) 。信用本來就是慢慢建立起來，
    如果你質疑有疑問，我明天立刻退還給你。」、「你要是信
    任我，這樣就好了，還有你要把你的帳號告訴我 ，我隨時
    有錢進來，像要是賣掉、做什麼、我隨時就匯給你(台語)，
    我們就會有往來，雙方就抓著收據，你知道意思嗎?我給你
    的是盈餘，會比較多嘛，對吧？」、「我還是會用大新店的
    名義給你吃紅…」、「我不會啦，我已經老鳥了，我買賣車
    輛很多經驗豐富，等有機會你就知道了…10天後就依約而…我
    是講信用的人，這樣你就知道了，你等於現在是賭博賭時間
    ，這樣好嗎？如果你有疑慮，我明天早上還給你，…這樣你
    才有一個外快額外的收入」（見原審卷㈠第319至323頁），
    足認上訴人確係因劉邦瓊向其表示要投資，而於108年3月7
    日匯款28萬元至系爭帳戶內。至上訴人其餘匯款部分，其並
    未舉證證明係為投資而交付予劉邦瓊，亦未舉證證明劉邦瓊
    有何施用詐術之行為。另參上訴人於LINE對話中向劉邦瓊表
    示：「秋天，冬天，我5：00就起床帶娃娃。媽祖說的100天
    。我借你的一百多萬，新北市的房子。你說是我們的愛巢。
    」（見原審卷㈠第135頁），則就上訴人其餘匯款予劉邦瓊之
    目的，究係投資款亦或借款，尚非無疑。此外，上訴人復未
    提出任何投資契約或文件，亦未說明投資之期間、利潤為何
    等情，縱認附表1所示之款項係上訴人交予劉邦瓊之投資款
    項，惟上訴人亦不否認劉邦瓊確有匯款如原判決附表2編號1
    、2、4、5、7號所示款項予其，作為投資紅利及買菜錢、生
    活費(見原審卷㈠第467至469頁)，足認劉邦瓊確有幫上訴人
    購買機車用以投資，並給付投資紅利，自難認劉邦瓊有何施
    用詐術之行為。
　⒊上訴人復主張黃子瑜與劉邦瓊為男女朋友關係，且出借系爭
    帳戶予劉邦瓊使用，可見2人共同詐欺云云。然查，證人許
    庭維於原審證稱：伊認為劉邦瓊、黃子瑜目前還是男女朋友
    關係，是因劉邦瓊有寫信給伊，叫伊不要告黃子瑜；於107
    年8、9月間，劉邦瓊、黃子瑜還有到伊經營的民宿住同一個
    房間，但其沒有辦法證實他們是男女朋友，只是覺得他們是
    等語（見原審卷㈡第29頁），可見此部分僅為證人許庭維個
    人臆測甚明。況縱認劉邦瓊、黃子瑜於107年8、9月間為男
    女朋友，亦難僅憑此遽認黃子瑜即有與劉邦瓊共同對上訴人
    施以詐術。而上訴人所提Line帳號「lion」與其之對話紀錄
    中，大部分多係上訴人單方面傳遞訊息，縱有回覆，亦僅是
    「有事不方便過幾天聯絡」、「如果我告知你他出事了，你
    會怎樣?」、「我希望你別把房子賣了，請你告知我他出事
    了，你會怎樣?」、「用賴說」、「會全心全意的等他，還
    是怎樣…」等語，以及談論訂購的喜酒如何處理、要上訴人
    保持平靜不要胡思亂想（見原審卷㈠第359至403頁），難認
    黃子瑜有何詐欺行為之實施。至上訴人所舉臉書照片，其中
    拍攝某車之車牌號碼、床單樣式相仿之房屋照片（見原審卷
    ㈠第405至445頁），僅能證明劉邦瓊與黃子瑜之情誼，尚不
    足以證明黃子瑜有何對上訴人施用詐術。上訴人另主張黃子
    瑜與劉邦瓊很早就認識，不可能不知道劉邦瓊之前就有詐騙
    前科，仍出借系爭帳戶予劉邦瓊使用，顯與常情不符云云，
    核屬上訴人之臆測，洵無足採。
　⒋再者，上訴人告訴劉邦瓊、黃子瑜共同詐欺部分，業據臺灣
    臺北地方檢察署以109年度偵字第12485、16037號不起訴處
    分，上訴人提起再議，經臺灣高等檢察署以109年度上聲議
    字第9821號駁回再議聲請確定，有上開不起訴處分書附卷足
    佐（見原審卷㈠第143至146頁），並經原審依職權調閱前開
    刑案卷宗核閱屬實。至上訴人主張黃子瑜於107年間明知大
    新店駕訓班資金缺口過大，能預見劉邦瓊繼續利用系爭帳戶
    ，將使更多人受金錢損害，卻仍允許劉邦瓊使用系爭帳戶，
    顯有重大過失云云，惟劉邦瓊並未對上訴人施以詐術，業如
    前述，則黃子瑜單純提供系爭帳戶予劉邦瓊使用，尚難認有
    何重大過失。　　
　⒌此外，上訴人復未能舉證證明黃子瑜、劉邦瓊有何詐欺之侵
    權行為，則其依民法第184條第1項前段、第185條、第28條
    ，及公司法第23條規定，請求被上訴人負連帶賠償責任，洵
    非可採。
　㈡上訴人不得依民法第184條第1項後段、第185條、第28條，及
    公司法第23條規定，請求被上訴人負連帶賠償責任：　
　　上訴人主張黃子瑜提供系爭帳戶予劉邦瓊使用，係故意以背
    於善良風俗之方法，加損害於其云云，惟劉邦瓊並未對上訴
    人施以詐術，已如前述，則黃子瑜提供系爭帳戶予劉邦瓊使
    用，尚難認係故意以背於善良風俗之方法，加損害於上訴人
    ，上訴人前開主張，顯非可採。
　㈢上訴人不得依民法第184條第2項、第185條、第28條，及公司
    法第23條規定，請求被上訴人負連帶賠償責任：　
    上訴人固主張黃子瑜提供系爭帳戶予劉邦瓊使用，係幫助劉
    邦瓊實現詐欺、洗錢犯罪之故意，違反保護他人之法律即刑
    法第30條第1項、第339條第1項、洗錢防制法第14條第1項云
    云，惟劉邦瓊並未對上訴人施以詐術，已如前述，則黃子瑜
    提供系爭帳戶予劉邦瓊使用，尚難認有何違反保護他人之法
    律，上訴人前開主張，委無足取。
綜上所述，上訴人依民法第184條第1項前段、後段、第2項、第
  185條第1項、第2項及第28條、公司法第23條之規定，請求被
  上訴人應連帶給付上訴人140萬元，及自109年10月27日起至清
  償日止，按年息5%計算之利息，非屬正當，不應准許。從而原
  審所為上訴人敗訴之判決，並無不合。上訴意旨指摘原判決不
  當，求予廢棄改判，為無理由，應駁回其上訴。另上訴人追加
  依民法第184條第1項前段（過失侵權行為）、後段、第2項之
  規定為請求部分，亦為無理由，併予駁回。　　
本件事證已臻明確，兩造其餘之攻擊或防禦方法及所用之證據
  ，經本院斟酌後，認為均不足以影響本判決之結果，爰不逐一
  論列，附此敘明。
據上論結，本件上訴及追加之訴均為無理由，判決如主文。
中　　華　　民　　國　　111 　年　　5 　　月　　4 　　日
                  民事第五庭    
                      審判長法  官  賴劍毅
                            法  官  洪純莉
                            法  官  陳君鳳
正本係照原本作成。
不得上訴。
中　　華　　民　　國　　111 　年　　5 　　月　　4 　　日

  　　　　　　　　　　　　　書記官  郭姝妤